【裁判字號】    99,易,2649
【裁判日期】    991130
【裁判案由】    業務侵占
【裁判全文】
臺灣臺北地方法院刑事判決              99年度易字第2649號
公  訴  人  臺灣臺北地方法院檢察署檢察官
被      告  林煌期
上列被告因業務侵占案件，經檢察官提起公訴（九十九年度偵緝
字第一六四五號），被告於準備程序中先就被訴事實為有罪之陳
述，經本院告以簡式審判之旨，並聽取當事人之意見後，本院合
議庭裁定行簡式審判程序，判決如下：
    主  文
林煌期意圖為自己不法之所有，而侵占對於業務上所持有之物，
處有期徒刑陸月，如易科罰金，以新臺幣壹仟元折算壹日；又意
圖為自己不法之所有，而侵占對於業務上所持有之物，處有期徒
刑陸月，如易科罰金，以新臺幣壹仟元折算壹日。應執行有期徒
刑捌月，如易科罰金，以新臺幣壹仟元折算壹日。緩刑貳年，並
應履行如附表所示之事項。
    事  實
一、林煌期原係臺灣意美汽車股份有限公司（下稱臺灣意美公司
    ）之汽車銷售員，負責汽車銷售之業務，並受旺旺友聯產物
    保險股份有限公司（下稱旺旺友聯公司）之委託，於銷售汽
    車時，代銷旺旺友聯公司之汽車保險，並負責收取保費、送
    交保單等業務，為從事業務之人。林煌期明知旺旺友聯公司
    之投保客戶所繳付由其保管之保險費等費用，應繳還旺旺友
    聯公司，詎其竟因缺錢花用，而(一)於民國九十九年四月二十
    九日，收受旺旺友聯公司之客戶許雅菁所交付之汽車保險費
    新臺幣（下同）六萬二千四百零二元後，變易持有為所有之
    之意思而予以侵占入己；(二)於九十九年五月十一日，收受旺
    旺友聯公司之客戶郭美瑜所交付之汽車第三人責任險保險費
    二千九百六十一元（起訴書誤載為六萬五千三百六十三元，
    應予更正）後，變易持有違所有之意思而予以侵占入己。嗣
    因旺旺友聯公司發覺許雅菁、郭美瑜之保險費遲未入帳，發
    覺有異，分向許雅菁、郭美瑜查詢，始循線查悉上情。
二、案經旺旺友聯公司臺灣臺北地方法院檢察署檢察官偵查起訴
    。
    理  由
一、認定事實所憑之證據：
    上開事實一之部分，業據被告林煌期於本院九十九年十一月
    二十二日審理時供承不諱（本院當日審判筆錄參照），核與
    告訴代理人柯慶華、柯佩珺之指訴情節相符（柯慶華部分，
    他卷第十八頁至第二一頁，偵緝卷第十三頁參照；柯佩珺部
    分，他卷第七頁、第八頁，偵緝卷第十頁、第十一頁參照）
    ，並經證人許雅菁、李恆忠證述明確（證人許雅菁部分，他
    卷第七頁、第八頁參照；證人李恆忠部分，偵緝卷第十頁、
    第十一頁參照），復有汽車保險單二紙、保險收據、汽車訂
    購合約書、汽車保險要保書各一紙在卷可佐（他卷第二頁、
    第三頁、第十二頁，偵卷第五頁、第六頁參照），是由上開
    補強證據，足認被告任意性自白核與事實相符，堪以採信。
    本件事證明確，被告之犯行堪以認定
二、論罪科刑之法律適用：
  (一)查被告林煌期受旺旺友聯公司之委託，於銷售汽車時，代銷
    旺旺友聯公司之汽車保險，並負責收取客戶所繳付之保險費
    ，為從事業務之人，其所收取之保險費，屬其業務上所持有
    之物，故核被告林煌期所為，係犯刑法第三百三十六條第二
    項業務侵占罪。被告就上開二次業務侵占犯行間，犯意各別
    ，行為互異，應予分論併罰。
  (二)爰審酌被告受委託代銷汽車保險，並負責保管客戶交付之保
    險費，竟囿於貪念，罔顧告訴人所託，而將業務上所保管之
    保險費納為己有，侵害告訴人財產權益，惟其犯後已能坦承
    犯行，頗知悔悟，兼衡被告之犯罪動機、目的、所得利益、
    所生危害等一切情狀，分別量處如主文所示之刑，並諭知易
    科罰金之折算標準，再定其應執行之刑，及諭知易科罰金之
    折算標準。
  (三)另被告未曾因故意犯罪而受有期徒刑以上刑之宣告，有臺灣
    高等法院被告前案紀錄表各一份在卷可稽，且被告已與告訴
    人達成和解，願意分六期賠償告訴人五萬五千元，此業據告
    訴人、被告於本院審理時供陳明確，是本院認被告經此偵審
    程序，當知所警惕，信無再犯之虞，本院因認對被告所宣告
    之刑，以暫不執行為適當，爰併予宣告緩刑二年，以啟自新
    。又緩刑宣告，得斟酌情形，命犯罪行為人向被害人支付相
    當數額之財產或非財產上之損害賠償，刑法第七十四條第二
    項第三款定有明文，被告與告訴人約定被告應賠償告訴人五
    萬五千元，已如前述，本院考量告訴人權益之保障，認於被
    告緩刑期間課予上開負擔，應屬適當，爰依據雙方民事和解
    條件，併予宣告令被告應向告訴人支付五萬五千元，給付方
    式如附表所示。又依刑法第七十四條第四項規定，此附帶條
    件得為民事強制執行名義，且依刑法第七十五條之一第一項
    第四款規定，被告倘有違反上揭所定負擔情節重大，得撤銷
    其緩刑之宣告，附此說明。
據上論斷，應依刑事訴訟法第二百七十三條之一第一項、第二
百九十九條第一項前段，刑法第三百三十六條第二項、第五十一
條第五款、第四十一條第一項前段、第八項、第七十四條第一項
第一款、第二項第三款，刑法施行法第一條之一，判決如主文。
本案經檢察官陳國安到庭執行職務。
中    華    民    國    99    年    11    月    30    日
                  刑事第五庭    法  官  張詩芸
以上正本證明與原本無異。
如不服本判決應於收受送達後10日內向本院提出上訴書狀，並應
敘述具體理由；其未敘述上訴理由者，應於上訴期間屆滿後20日
內向本院補提理由書（均須按他造當事人之人數附繕本）「切勿
逕送上級法院」。告訴人或被害人如對於本判決不服者，應具備
理由請求檢察官上訴，其上訴期間之計算係以檢察官收受判決正
本之日期為準。
                                書記官  宋德華
中    華    民    國    99    年    11    月    30    日
附錄本案論罪科刑法條全文
中華民國刑法第三百三十六條
（公務公益侵占罪、業務侵占罪）
對於公務上或因公益所持有之物，犯前條第一項之罪者，處一年
以上七年以下有期徒刑，得併科五千元以下罰金。
對於業務上所持有之物，犯前條第一項之罪者，處六月以上五年
以下有期徒刑，得併科三千元以下罰金。
前二項之未遂犯罰之。
附表：
被告林煌期應給付告訴人旺旺友聯股份有限公司新臺幣伍萬伍仟
元。給付方式為：自民國一百年一月十日起至民國一百年五月十
日止，於每月十日給付新臺幣壹萬元，並於民國一百年六月十日
給付新臺幣伍仟元，如有一期未履行，視為全部到期。

司法院資訊處製作；財團法人民間司法改革基金會備份。
